【裁判字號】    99,抗,44
【裁判日期】    990329
【裁判案由】    拍賣抵押物
【裁判全文】
臺灣桃園地方法院民事裁定                99年度抗字第44號
抗  告  人  聖諄實業有限公司
法定代理人  甲○○
相  對  人  臺灣中小企業銀行股份有限公司
法定代理人  乙○○
上列抗告人與相對人間拍賣抵押物事件，對於民國99年1 月15日
本院簡易庭98年度司拍字第1935號民事裁定提起抗告，本院裁定
如下：
    主  文
抗告駁回。
抗告程序費用新台幣壹仟元由抗告人負擔。
    理  由
一、按抵押權人於債權已屆清償期而未受清償者，得聲請法院拍
    賣抵押物，就其賣得價金而受清償，此民法第873 條定有明
    文。而抵押權人為此項聲請准予拍賣抵押物之裁定，係屬非
    訟事件，祗須其抵押權已依法登記，並債權已屆清償期而未
    受清償，法院即應為准許拍賣抵押物之裁定，此法院所為准
    許拍賣抵押物之裁定，無確定實體法上之法律關係存否之性
    質，於債權及抵押權之存否，亦無既判力，最高法院58年台
    抗字第524 號判例可資參照。是對於此項法律關係有爭執者
    ，應由有爭執之人另循民事訴訟程序以資解決，同院51年台
    抗字第269 號判例亦足參照。再按對信託財產不得強制執行
    ，但基於信託前存在於該財產之權利、因處理信託事務所生
    之權利或其他法律另有規定者，不在此限，此有信託法第12
    條第1 項可參。
二、抗告意旨略以：抗告人日前已與相對人就第三人上和纖維股
    份有限公司（下稱上和纖維公司）應還款金額協商完成，相
    對人卻仍逕聲請拍賣抵押物裁定，且伊於前開裁定聲請狀內
    主張之債權金額亦與前述協商內容相悖，若相對人真執行拍
    賣，其受償金額勢必與協議內容不符，損害抗告人權益甚鉅
    。況抗告人雖因第三人上和纖維公司設定信託而有處分如附
    附表所示土地（下稱系爭土地）之授權，惟該土地之所有權
    人仍應為第三人上和纖維公司，相對人對抗告人為前開土地
    拍賣抵押物裁定之聲請與信託法第12條規定不符。綜上理由
    ，抗告人不服本院98年度司拍字第1935號裁定，依法提起抗
    告。
三、查本件相對人於原審主張：第三人上和纖維公司於民國90年
    7 月18日以如附表所示不動產（下稱系爭不動產）為對相對
    人所負債務之擔保，設定最高限額新台幣（下同）124,000,
    000 元之抵押權，依法登記在案。茲第三人上和纖維公司對
    相對人負債83,584,463元，已屆清償期而未為清償，第三人
    上和纖維公司於98年1 月12日、98年10月1 日分別設定信託
    及移轉系爭不動產予抗告人，業經登記在案，為此，向本院
    聲請准予拍賣抵押物，並提出系爭不動產之土地及建物登記
    第二類謄本1 份、他項權利證明書1 份、抵押權設定契約書
    1 份、中長期貸款契約1 份、借據3 份、週轉金貸款契約1
    份、授信約定書3 份（以上皆為影本）為證。
四、經查，相對人對於抗告人之抵押權，已依法登記，而受擔保
    之債權已屆清償期而未受清償，是法院據以准許相對人拍賣
    抵押物之聲請，並無不當。抗告意旨雖指抗告人日前已與相
    對人協商應還款金額完成，相對人竟違背協商約定，逕行對
    系爭不動產聲請拍賣抵押物，若真將系爭不動產執行拍賣，
    相對人受償之金額勢必與協商內容不符，對抗告人權益造成
    莫大傷害云云，惟此涉及「受抵押物擔保債權清償方式」之
    實體問題，抗告人所辯，乃屬實體上法律關係之爭執。又抗
    告人另稱第三人上和纖維公司僅係將系爭不動產中土地之部
    分（桃園縣觀音鄉○○區段三小段139 地號）信託予抗告人
    ，故抗告人僅有處分前開土地之授權，前開土地之所有權人
    仍應為第三人上和纖維公司，相對人就併含建物及土地之系
    爭不動產全部為拍賣抵押物之聲請，與信託法第12條規定不
    符云云。惟稽原審卷所附系爭土地登記謄本，第三人上和纖
    維公司就系爭土地於90年7 月18日設定予相對人之124,000,
    000 元最高限額抵押權，顯為第三人上和纖維公司將系爭土
    地信託登記予抗告人（即98年1 月12日）前即存在之權利，
    揆諸前揭說明，非不得強制執行，抗告人依信託法所為之抗
    辯，洵屬無據。
五、綜上所述，本件相對人聲請拍賣抵押物不受信託法第12條第
    1 項前段不得強制執行之限制，原審即應為許可拍賣之裁定
    。抗告人就實體上法律關係之爭執，應另行起訴依普通民事
    訴訟程序解決，本件提起抗告請求廢棄原裁定，為無理由，
    應予駁回。
六、據上論結，本件抗告為無理由，依非訟事件法第46條、第21
    條第2項、第24條第1項，民事訴訟法第495條之1第1 項、第
    449條第1項、第78條，裁定如主文。
中    華    民    國    99    年    3     月    29    日
                  民事第一庭  審判長法  官  郭琇玲
                                    法  官  吳爭奇
                                    法  官  郭俊德
以上正本係照原本作成。
如對本裁定抗告，須於裁定送達後10日內向本院提出抗告狀，並
應繳納抗告費新台幣1,000 元。
中    華    民    國    99    年    3     月    29    日
                                    書記官  黃澧

司法院資訊處製作；財團法人民間司法改革基金會備份。
